【裁判字號】    99,台上,37
【裁判日期】    990107
【裁判案由】    違反毒品危害防制條例等罪
【裁判全文】
最高法院刑事判決                九十九年度台上字第三七號
上  訴  人  甲○○
選任辯護人  劉宏邈律師
上列上訴人因違反毒品危害防制條例等罪案件，不服台灣高等法
院中華民國九十八年十月二十七日第二審更審判決（九十八年度
上更(一)字第三一七號，起訴案號：台灣台北地方法院檢察署九十
七年度偵字第一一一三五、一一一三六號），提起上訴，本院判
決如下：
    主  文
上訴駁回。
    理  由
按刑事訴訟法第三百七十七條規定：上訴於第三審法院，非以判
決違背法令為理由，不得為之；是提起第三審上訴，應以原判決
違背法令為理由，係屬法定要件。如果上訴理由書狀並未依據卷
內訴訟資料具體指摘原判決不適用何種法則或如何適用不當，或
所指摘原判決違法情事，顯與法律規定得為第三審上訴理由之違
法情形不相適合時，均應認其上訴為不合法律上之程式，予以駁
回。原判決認定上訴人甲○○有其事實欄及其引為事實一部之附
表一所載販賣第三級毒品愷他命犯行，因而撤銷第一審關於上訴
人該部分科刑之判決，改判仍論上訴人以販賣第三級毒品三罪，
各量處有期徒刑陸年，並宣告相關之從刑；復就主刑部分定應執
行之刑九年。已詳敘所憑證據及認定之理由，對於上訴人否認犯
罪之辯詞，何以不可採，亦在理由內逐一詳予指駁，俱有卷存資
料可資覆按。上訴人上訴意旨略稱：(一)、證人余駿德證詞先後不
一，不排除係為圖減免罪刑，方為不利上訴人之供述；而證人潘
姓姊弟及劉心茹則一致證稱伊並未販賣毒品。原判決未說明不予
採納之心證理由，亦未調查其他補強證據，遽援引余駿德不利上
訴人之矛盾證詞資為論罪基礎，復認定伊有賺取價差之營利意圖
，自有未洽。(二)、原法院上訴審對於同案被告余駿德販賣第二級
毒品罪，判處有期徒刑五年、共同販買第三級毒品及販賣第三級
毒品各三次部分，則分別量處有期徒刑三年，合計有期徒刑二十
五年，定應執行之刑有期徒刑八年確定。然上訴人僅販賣第三級
毒品三次，且皆係販賣予余駿德，原判決未衡酌伊第三次行為，
並未完成交易，卻仍各量處有期徒刑六年，定應執行之刑有期徒
刑九年，明顯重於余駿德，其量刑輕重失衝，有違比例原則及公
平原則，併有可議云云。
惟查：證據之取捨及犯罪事實之認定，乃事實審法院之職權，苟
其取捨，不違背經驗法則或論理法則，不得任意指為違法；又證
據之證明力如何，由事實審法院本於確信自由判斷之，此項自由
判斷之職權行使，苟係基於吾人日常生活之經驗，而未違背客觀
上應認為確實之定則，又已敘述其何以為此判斷之理由者，亦不
容漫指為違法，而據為適法之第三審上訴理由。再證據係由法院
自由判斷，故證人之證言，縱令先後未盡相符或互有矛盾，但事
實審法院本於審理所得之心證，就其證言一部分認為確實可信予
以採取，亦非法所不許。原判決係依憑上訴人之部分自白，同案
被告余駿德於偵查、第一審及原審審理中之證述，上訴人與余駿
德間行動電話通訊監察譯文、現場蒐證照片及如原判決附表二編
號一、三、四、六所示扣案物等證據資料，認定上訴人有本件販
賣愷他命三次之犯罪事實；並敘明余駿德翻異之詞，係出於迴護
，委無足採之理由，所為論斷，並非僅以余駿德之供述為唯一論
據，且與經驗、論理法則無違。而第一審關於上訴人轉讓第三級
毒品部分之確定判決，認定上訴人有轉讓愷他命予劉心茹等人施
用計七次之事實，上訴人既非販賣愷他命予劉心茹或潘姓姊弟，
則渠等所為上訴人未販賣毒品之供述，尚難資為上訴人此部分有
利之依據，原判決因而未為論敘，亦無理由欠備情事。又量刑之
輕重，係屬事實審法院得依職權自由裁量事項，苟於量刑時，已
以行為人之責任為基礎，並斟酌刑法第五十七條各款所列情狀，
而未逾越法定範圍，又未濫用其職權，即不得遽指為違法。原判
決理由已說明審酌上訴人明知販賣毒品屬我國法律明定之重罪，
卻為營圖私利，而為販賣，甚且成為下手即余駿德販賣毒品之主
要供毒來源，助長毒品擴散，戕害國人身心健康甚鉅，情節非輕
，犯後飾詞卸責之態度，以及其販賣數量、販罪所得，暨最後一
次係販入後未及賣出即為警查獲等一切情狀，而分別量處前揭之
刑及定應執行之刑，其刑之量定，既未逾越法定刑度，又未濫用
自由裁量權限，要難指為違法。上訴意旨執為指摘，洵非合法之
第三審上訴理由。其餘上訴意旨係就屬原審採證、認事職權之適
法行使及原判決已說明事項，徒憑己見，任意指摘為違法，且仍
為單純事實之爭執，均非適法之第三審上訴理由。應認其等部分
之上訴均違背法律上之程式，併予駁回。至原判決附表一編號一
、二欄內，雖將「附表二編號四」誤繕為「附表一編號四」，然
綜觀判決全文意旨，已足顯示純屬文字之誤寫，與判決本旨尚不
生影響，附此敘明。
據上論結，應依刑事訴訟法第三百九十五條前段，判決如主文。
中    華    民    國  九十九  年    一    月    七    日
                      最高法院刑事第八庭
                          審判長法官  洪  文  章
                                法官  王  居  財
                                法官  郭  毓  洲
                                法官  黃  梅  月
                                法官  邱  同  印
      本件正本證明與原本無異
                                      書  記  官
中    華    民    國  九十九  年    一    月    八    日
                                                      Ｑ

司法院資訊處製作；財團法人民間司法改革基金會備份。
